臺灣臺南地方法院刑事判決　　　　　　　 93年度訴字第656號
公　訴　人　臺灣臺南地方法院檢察署檢察官
被　　　告　丙○○　男四十一歲.
選任辯護人　裘佩恩律師
被　　　告　乙○○　男四十一歲.
選任辯護人　蘇正信律師
　　　　　　蔡進欽律師
　　　　　　蔡弘琳律師
被　　　告　壬○○　男四十二歲.
選任辯護人　吳艾黎律師
被　　　告　己○○　男四十二歲.
　　　　　　　　　　　號五樓之.
選任辯護人　藍庭光律師
　　　　　　劉志卿律師
被　　　告　庚○○　男三十一歲.
選任辯護人　張文嘉律師
上列被告因違反毒品危害防制條例等案件，經檢察官提起公訴（
九十二年度偵字第一二四八五號、九十三年度偵字第一一０三號
、第二二三七號、第四四一九號、九十三年度偵緝字第一０六號
），本院判決如下：
    主  文
丙○○共同依據法令從事公務之人員，利用職務上之機會，詐取
財物，未遂，處有期徒刑柒年，褫奪公權柒年。扣案之大麻植株
參仟參佰貳拾株均沒收。又共同行使明知為不實之事項，而登載
於職務上所掌之公文書，足以生損害於公眾，處有期徒刑壹年捌
月。應執行有期徒刑捌年陸月，褫奪公權柒年。扣案之大麻植株
參仟參佰貳拾株均沒收。被訴侵占公用財物部分，無罪。
乙○○共同依據法令從事公務之人員，利用職務上之機會，詐取
財物，未遂，處有期徒刑陸年，褫奪公權陸年。扣案之大麻植株
參仟參佰貳拾株均沒收。又共同行使明知為不實之事項，而登載
於職務上所掌之公文書，足以生損害於公眾，處有期徒刑壹年肆
月。應執行有期徒刑柒年貳月，褫奪公權陸年，扣案之大麻植株
參仟參佰貳拾株均沒收。
壬○○共同依據法令從事公務之人員，利用職務上之機會，詐取
財物，未遂，處有期徒刑參年，褫奪公權貳年。扣案之大麻植株
參仟參佰貳拾株均沒收。
庚○○、己○○均無罪。
    事  實
一、丙○○係臺南市警察局第三分局刑事組小隊長，乙○○係內
    政部警政署刑事警察局（下稱刑事警察局）偵八隊警正偵查
    員，其二人均為依據法令從事公務之人員；壬○○（綽號阿
    達、達哥或大頭等）則與丙○○、辛○○（另案審理中）均
    係高雄縣美濃鎮之同鄉，平日其三人雖彼此認識，惟壬○○
    與辛○○二人間尚非熟識，而丙○○則與壬○○交情深厚。
    丙○○並自民國（下同）九十二年五月中旬起，將其位在臺
    南市○○街十八號住處之一間房間免費供壬○○借住。
二、壬○○與辛○○二人明知大麻種子，係懲治走私條例管制物
　　品項目及其數額甲項第四點所管制進出口之物品，竟仍共同
　　基於違反懲治走私條例之犯意聯絡（壬○○則基於概括犯意
　　），先於九十二年（起訴書誤載為九十一年）八月二十九日
　　共同前往泰國洽談購買大麻種子之事宜後返國，復於同年九
　　月二十七日，再度一起搭機前往泰國購買大麻種子，並於同
  　年九月三十日，共同將在泰國以折合約新台幣（下同）三、
　　四千元所購得之約一萬多粒大麻種子私運返台，並由辛○○
　  負責將上開大麻種子放置在茶葉罐內後，與行李放在一起，
    自高雄小港機場攜帶入關得逞後，壬○○即先行離去，大麻
　　種子則由辛○○負責保管（辛○○所攜帶之大麻種子處理情
  　形另案審理中），辛○○並於返國數日後，交付部分大麻種
　　子予壬○○，壬○○即將辛○○所交付之大麻種子攜至臺南
  　縣南化鄉某處農地，放入培養皿內栽種；翌日，辛○○旋將
    上開裝有大麻種子之培養皿搬運至臺南縣學甲鎮交付予吳豐
    裕（吳豐裕涉嫌違反毒品危害防制條例案件部分，現由臺灣
    高雄地方法院審理中），並因向行政院海岸巡防署海洋巡防
    總局（支援海岸巡防署情報處）專員徐千祥（丙○○之胞兄
    ，另案審理中）檢舉而查獲吳豐裕栽種大麻，並先獲得十萬
    元之檢舉獎金，辛○○即將其中一半（即五萬元）交付予壬○○分紅。此時，壬○○即知悉可藉由取得大麻種子，將種
    子交由他人栽種成大麻株後，再向警方檢舉配合查獲，以賺
    取每株七百元之秘密證人檢舉獎金之方式獲利，壬○○並乘
    回丙○○住處時，將其計畫告知丙○○。
三、壬○○於九十二年十月二十一日，再度隻身搭機前往泰國，
　　以泰銖約六、七千元購得約一萬餘顆之大麻種子後，復承前
　　違反懲治走私條例之概括犯意，於同年月二十八日，將上開
　　購得之大麻種子自高雄小港機場私運返台，並由丙○○親自
　　駕車前往接機搭載其回臺南，途中壬○○明確告知丙○○其
　　本人已將大麻種子攜回臺灣之事宜。丙○○與壬○○二人遂
　　共同基於利用丙○○職務上得以查緝犯罪之機會，以詐取檢
　　舉獎金及破案獎金之犯意聯絡，計劃先由壬○○以其自泰國
  　所購得之大麻種子，交付予其他人栽種大量大麻種子成株後
　　，再由壬○○以秘密證人身份出面檢舉他人種植大麻，復由
  　丙○○受理後安排配合與其他警察機關一併查緝後，以領取
　　巨額之秘密證人檢舉獎金之計劃。而丙○○因與任職於刑事
　　警察局之警正偵查員乙○○為舊識，即於九十二年十月二十
　　九日下午某時，邀集乙○○至臺南市○○路○段二七一號一
　　樓「我孫子」咖啡廳內，告知前揭由壬○○已自泰國攜回萬
　　餘顆大麻種子，欲找尋他人栽種大麻成株後，再由乙○○加
　　以緝獲之犯罪計畫，乙○○因刑事警察局南部打擊犯罪中心
　　甫成立，想藉此獲取極佳之查獲績效，遂與丙○○共同基於
　　利用職務上之機會詐取財物之犯意聯絡，允諾同意出面參與
　　查緝偵辦壬○○另行找人栽種大麻種子之行為，丙○○旋當
　　場以電話連絡壬○○到場並介紹其與乙○○認識，當面交換
　　意見，壬○○則要求查獲後應先給予一半之查緝獎金，經乙○○允諾稱：會先以簽呈嘗試，如未獲准，其願意先墊付十
　　萬元等語，乙○○並當場告訴壬○○於栽種時務必小心等語
　　，其三人於當場確定上開計畫後，數日後遂由乙○○帶同壬○○至刑事警察局南部打擊犯罪中心暫設在岡山保安警察第
　　五總隊內隊部之辦公室（以下簡稱岡山隊部），對壬○○製
  　作秘密證人檢舉筆錄，以便事後得據以請領檢舉及查緝獎金
    。
四、九十二年十月二十九日晚上某時，壬○○即以三十萬元之代
　　價，向其牌友庚○○稱可共同種植大麻種子成株後，加以販
　　售牟取暴利，利誘庚○○與其共同栽種大麻，庚○○原不為
　　所動，經壬○○再三游說，庚○○因先前已積欠高達上千萬
　　之賭債，經不起高額對價之誘惑而加以允諾後，庚○○復另
　　以五萬元之代價，僱佣知情之己○○，由庚○○與己○○二
　　人，自九十二年十一月初某日起，將壬○○所交付約一萬多
　　顆大麻種子，共同栽種在臺南縣左鎮鄉楠仔埔之香蕉園處。
　　至同年十一月十二日前後，壬○○並帶同丙○○、乙○○二
　　人至左鎮地區實地勘查庚○○與己○○所栽種大麻之情形，
　　確定已栽種有上千株大麻幼苗後，復於同年十一月十七日下
　　午，由壬○○至現場見上千株大麻植株確已大致生長完成，
　　旋以其所有之0000000000號行動電話與乙○○連
　　絡，以安排查緝之事宜，壬○○並以上開電話通知庚○○及
　　己○○，告以當日晚上要出貨，請其二人要至現場搬貨，乙○○則報請其組長調派人手於當日下午六時許，即先至臺南
　　縣左鎮鄉楠仔埔香蕉園現場附近埋伏，並由壬○○隨時配合
　　乙○○告知庚○○、己○○之行蹤。嗣於當日晚上十時許，
　　由在場埋伏之刑事局偵八隊與臺南縣警局新化分局，當場查
　　獲庚○○、己○○至現場照顧大麻，並起出大麻種植盆一百
　　三十一盒及大麻樹約一千五百株。乙○○並於九十二年十一
　　月十八日至九十二年十一月二十二日間之某日（起訴書誤載
　　為九十二年十一月二十四日），依其與壬○○之約定，在臺
　　南市警察局第三分局內，交付十萬元予丙○○後當面轉交給
　　壬○○，作為檢舉獎金之前金。
五、丙○○於九十三年一月間，因臺灣台南地方法院檢察署承辦
　　上開案件之檢察官要求乙○○提供查獲庚○○栽種大麻一案
　　之秘密證人檢舉筆錄及年籍對照表，丙○○、乙○○二人為
　　防範壬○○因上開檢舉筆錄而身分曝光，會導致渠等犯罪事
　　實敗露，遂由丙○○找其線民甲○○（另案經簡易判決處刑
　　確定）充當匿名檢舉人Ａ１，重新再製作一份內容虛偽不實
　　的檢舉筆錄。丙○○、乙○○二人另共同基於毀損公務員職
　　務上掌管公文書之犯意聯絡，於九十三年一月七、八日間，
　　由丙○○親自至乙○○岡山的隊部交付上開偽造甲○○之檢
　　舉筆錄及年籍對照表予乙○○之際，丙○○要求乙○○務必
　　將上開壬○○秘密證人之檢舉筆錄予以銷毀，否則渠等有曝
　　光之虞，乙○○當日收到上開甲○○之Ａ１檢舉筆錄及年籍
　　對照表後，即當著丙○○面前，將上開壬○○檢舉筆錄及對
　　照表以碎紙機加以銷毀，乙○○始於九十三年一月十四日下
　　午，將上開偽造之檢舉人Ａ１（甲○○）檢舉筆錄及年籍對
　　照表交付予檢察官。嗣經檢察官發現有異而開始追查此案件
　　，並因而查獲上開案情。且因上開查獲大麻株之送驗結果尚
  　未出爐，依規定尚無法申請破案及檢舉獎金，即為檢察官查
　　獲上情，致壬○○、丙○○及乙○○詐取獎金部分始未能得
　  逞。
二、案經臺灣臺南地方法院檢察署檢察官自動檢舉偵查起訴。
    理  由
壹、程序部分：
一、按被告以外之人於審判外之言詞或書面陳述，除法律有規定
    者外，不得作為證據。刑事訴訟法第一百五十九條第一項定
    有明文。本件檢察事務官對被告壬○○所為之訊問筆錄，對
    其餘同案被告而言，乃被告以外之人於審判外之言詞陳述，
    依上開規定，無證據能力，不得作為證據。
二、次按證人、鑑定人依法應具結而未具結者，其證言或鑑定意
    見，不得作為證據。刑事訴訟法第一百五十八條之三定有明
  　文。本件證人甲○○、壬○○二人於檢察官偵訊時，係分別
    於九十三年一月十五日、九十三年二月十九日具結後作證，
    故渠二人於上開具結後所為證詞均有證據能力。反之，該二
    人在具結前所為不利於其他被告之偵訊筆錄，依上開規定不
    得作為證據。至於乙○○於偵查過程中所為供述均未經具結
    ，故其供述對其他同案被告均無證據能力。
三、另被告乙○○、丙○○雖以渠二人實施測謊前身心狀態不佳
    、睡眠不足為理由，主張本案之測謊鑑定無證據能力。然查
    ，本案係檢察官經上開被告二人同意施測後，依刑事訴訟法
    第二百零八條規定，囑託法務部調查局實施測謊，而測謊員
    有專業訓練及相當經驗，測謊儀器品質良好、運作正常，鑑
    定過程亦載明於測謊鑑定報告中，此有鑑定報告在卷可稽，
    故本案形式上符合測謊基本程式要件。且乙○○、丙○○二
    人於施測前接受身心狀況調查時，丙○○自陳罹患高血壓、
    痛風、尿酸等，且測前睡眠時間約為三至四小時，乙○○測
    前睡眠時間為二至三小時，惟二人均有簽署測謊同意書，且
    二人受測時外觀無異狀、無服食藥物，二人測試生理反應圖
    均為可研判之有效圖形，顯示二人受測時之生理狀況均能獲
    致有效之測試反應，符合測謊條件。此有法務部調查局第六
    處南部通訊中心九十四年五月十一日函在卷可參，故上開被
    告二人之測謊報告應有證據能力。
貳、實體部分：
甲、有罪部分：
一、壬○○部分：
　(1)訊據被告壬○○對於先後二次或與辛○○共同（九十二年九
  　月三十日）、或單獨（九十二年十月二十八日）自泰國走私
    大麻種子進口臺灣之事實，供承不諱。並供認將大麻種子帶
    回國後，即以三十萬元之高價誘惑庚○○及己○○負責栽種
    大麻，待大麻植株成株後，再聯絡具司法警察身分之乙○○
    前往查獲，其間並曾在乙○○位於岡山隊部之辦公室，以伊
    為秘密證人之方式，由乙○○為伊製作檢舉筆錄等情。又承
    認其走私大麻種子進口、找人栽種、找警察製作檢舉筆錄及
    聯絡警察前往查獲大麻植株之目的在於向政府詐領檢舉獎金
    ，然矢口否認有與丙○○、乙○○共同謀議，辯稱：「我有
    與丙○○及乙○○在我孫子咖啡廳見面，我有告訴他們我有
    大麻種子，要找人種植後，再請他們去查獲，但找庚○○和
    己○○栽種大麻是我個人的計劃，和丙○○、乙○○他們並
    沒有共同謀議」等語。經查：
　　壬○○於九十二年九月三十日與辛○○共同自泰國走私大
  　　麻種子入境臺灣之事，業據證人辛○○於偵查中結證屬實
    　，其證稱：「壬○○和我第二次在泰國買到超過五千多顆
      （大麻種子），壬○○沒有幫忙將大麻種子裝到茶葉罐，
      他只有在旁邊看而已」（詳九十三年度偵緝字第一０六號
      第二卷第六十頁）。另壬○○於九十二年十月二十八日單
      獨自泰國走私大麻種子入境臺灣之事實，亦有其事後將上
  　　開大麻種子交給庚○○及己○○種植，並經警於九十二年
    　十一月十七日查扣之大麻植株可資佐證，且壬○○先後二
      次出入境泰國及臺灣，亦有其入出境資附卷可參（詳九十
      三年度偵緝字第一０六號第一卷第四十一頁），故被告壬○○關於該部分之自白與事實相符，可以採信。至於證人
      辛○○於本院審理作證時，雖證稱伊九十二年九月三十日
      私運大麻種子入境之事，壬○○不知情云云（本院九十四
      年五月二十三日審判筆錄），然其上開證詞除與其前述偵
      查中證詞不符外，亦與壬○○自承之供述不符，足見證人
      辛○○於本院審理中所為證詞並非實情，無可採信，併此
      敘明。
　　壬○○私運大麻種子入境後，即以三十萬元之代價找庚○○代為種植，庚○○則以五萬元之代價再找來己○○一起
    　種植等情，業據庚○○與己○○於本院審理中供承不諱，
      核與壬○○之供述相符，故壬○○該部分之供述亦屬實情
      ，而可採信。
　　壬○○與乙○○、丙○○二人接觸後，由乙○○帶同壬○○至刑事警察局南部打擊犯罪中心暫設在岡山保安警察第
  　　五總隊隊部辦公室內，對壬○○製作秘密證人檢舉筆錄，
　　　以便事後得據以請領檢舉獎金部分，除壬○○供述在卷外
  　　，並經乙○○於本院審理中證述無誤（詳本院九十四年五
    　月二十三日審判筆錄第九十二頁至第九十五頁），且互核
      相符，故壬○○確有製作檢舉人筆錄，可以認定。
　　壬○○雖辯稱未與乙○○、丙○○二人共同謀議詐領獎金
  　　云云，然其於偵查中就此部分案情已供述明確，其供稱：
    　「因我從泰國帶回大麻種子，我問丙○○有沒有其他機關
      要破的，他就幫我找乙○○，所謂破就是要獎金，因我知
      道辛○○一個案件也是以此方式賺了不少錢，我就跟丙○○講明要以此方式來賺獎金，他說要幫我找一個單位來查
      緝，所以就介紹乙○○來查緝，．．丙○○與乙○○約在
      府前路我孫子咖啡店，之後叫我過去，乙○○問我有幾顆
      大麻種子，我說大概一、二萬顆，當時有跟乙○○說大麻
      種子是我提供的，之後我就找庚○○來栽種大麻，己○○
      是庚○○找的，（問：乙○○與丙○○知道你栽種大麻是
      要領取破案獎金〈應係檢舉獎金〉的事？）他們的確知道
      」等語（詳九十三年度偵緝字第一０六號第一卷第一百六
      十頁至第一百六十四頁）；「（問：為何想把事實說出來
      ？）因當時我想幫丙○○擔起來，後來檢察官來看守所訊
      問時我知道我擔不起來，我就有點想說，後來看到辛○○
      的照片，我就決定說出來了」（詳九十三年度偵緝字第一
      ０六號第二卷第四頁）；「我九十二年十月二十八日入境
      時就將大麻種子夾帶入境，我有請丙○○來高雄機場載我
      ，在車上我有告訴丙○○帶大麻種子入境之事，我當時有
      告訴他，我會自己找人種植」（詳九十三年度偵緝字第一
      ０六號第二卷第八十三頁）；「因為在台南地區，身邊的
      人都知道我和丙○○交情很深，所以容易曝光，但是乙○○那方面的刑事局人員，對我完全不熟悉，我想不會曝光
      ，才同意他（即乙○○）具名檢舉，起先他（乙○○）開
      玩笑的問我：要如何製作（檢舉人筆錄）？後來我們決定
      以〈阿榮〉的匿名製作檢舉人筆錄」（詳九十三年度偵緝
      字第一０六號第二卷第九十六頁），而被告丙○○對於曾
      於九十二年十月二十八日壬○○自泰國回國時，開車前往
      高雄機場接機；及丙○○和乙○○二人對於曾與壬○○在
      臺南市○○路「我孫子咖啡廳」會面之事實均供承無誤，
      均核與壬○○之部分供述相符，足證壬○○上開不利於己
      之供詞應屬實情，可以採信。
　(2)綜上，被告壬○○供認部分，與證據相符，均屬實情，自可
  　採為對其不利認定之依據，至於否認共謀部分，乃避重就輕
    之詞，無可採信，其涉案部分事證明確，足以認定。
二、關於被告丙○○部分：
  (1)訊據被告丙○○承認製作不實之甲○○檢舉人筆錄之公文書
    ，並將該不實公文書交給乙○○，然矢口否認有毀棄公文書
    及公務員詐領財物犯行，辯稱：「壬○○的檢舉筆錄係乙○○製作的，也是乙○○在保管，乙○○的官階又比我大，我
    怎可能會叫長官作違法銷毀公文書的事，而且乙○○也不會
    照我的話作，所以銷毀壬○○筆錄之事與我無關，甲○○的
    檢舉筆錄也是因為壬○○怕曝光，且我也不知道壬○○有涉
    案，才聽信壬○○的話，由壬○○叫甲○○來找我作檢舉人
    筆錄，我沒有偽造公文書之故意，另外我對於壬○○走私大
    麻種子，再找人栽種後，報警查緝以詐領檢舉獎金之事完全
    不知情，所以檢察官起訴我涉及貪污是不實在的」云云。經
    查：
    壬○○於偵查及本院審理中，均結證稱：丙○○自始即知
　    伊走私大麻種子進口並找人栽種，且找來乙○○與伊共同
      謀議企圖詐領檢舉及破案獎金等語，其於偵查中證稱：「
      （問：你怎麼知道辛○○以此方式〈即走私大麻種子後找
      人栽種再向警方檢舉〉賺錢？）是他（即辛○○）跟丙○○說，丙○○再告訴我，我再去問他，（問：為何想把事
      實說出來？）因當時我想幫丙○○擔起來，後來檢察官來
      看守所訊問時我知道我擔不起來，我就有點想說，後來看
      到辛○○的照片，我就決定說出來了」（詳九十三年度偵
      緝字第一０六號第二卷第四頁）；「我九十二年十月二十
      八日入境時就將大麻種子夾帶入境，我有請丙○○來高雄
      機場載我，在車上我有告訴丙○○帶大麻種子入境之事，
      我當時有告訴他，我會自己找人種植」（詳九十三年度偵
      緝字第一０六號第二卷第八十三頁）；「他（指丙○○）
      和乙○○都知道」等語（詳九十三年度偵緝字第一０六號
      第二卷第七十三頁），於本院審理時，壬○○復以證人身
      分證稱：「九十二年十一月初，有跟丙○○、乙○○在我
      孫子咖啡廳見面，但確實時間忘記了，當時談話內容是檢
      舉有人種植大麻，我有說（大麻）種子是我提供的，也有
      說我要找人來種大麻，查獲前我跟乙○○、丙○○各去（
      種植大麻）現場一次，有看到大麻生長景象，（問：乙○○在何時、何地知道大麻種子是你提供的？）是在岡山隊
      部或者我孫子（咖啡廳）我忘記了，好像兩個地方都有講
      到，（問：你說到大麻種子是你提供的這件事，丙○○是
      否在場？）應該在場，（問：是否在我孫子講的？）應該
      是，（問：丙○○事前是否知道大麻種子是你提供的？）
      我有跟他說過，是我從國外帶大麻（種子）回國他去機場
      接我的時候，在車上的時候，案發前我有告訴丙○○，庚○○及己○○是我找來種大麻的，（問：你與乙○○說明
      大麻的由來及打算找人種植之前，丙○○已經先知道？）
      是的，丙○○知道我檢舉是要賺檢舉獎金，我知道我今天
      上、下午證詞不一樣，今日下午（即上開證詞）以及在偵
      查中之陳述才是真的，．．（問：在你、丙○○、乙○○
      的通聯紀錄裡，九十二年十月二十九日下午五、六時，你
      們三人的基地台位置都是在友愛街三六三號，是否那天那
      個時間就是在我孫子碰面？）我忘記了，（問：是否在坐
      飛機回來的隔天到我孫子見面？）是」等語（詳本院九十
      四年五月二十三日下午二時三十分以後之審判筆錄），依
      壬○○之證詞，被告丙○○自九十二年十月二十八日至高
      雄接機時，已知壬○○自泰國走私大麻種子回臺灣。另壬○○在「我孫子咖啡廳」與丙○○、乙○○見面時，亦明
      確告知大麻種子是伊所有，伊要找人來栽種，再由警方查
      緝，以便伊可領取檢舉獎金。
    按壬○○九十二年十月二十八日自泰國返國時，係丙○○
      開車前往接機，業據丙○○供認無誤，而壬○○與丙○○
      、乙○○曾在「我孫子咖啡廳」一起見面談論檢舉有人栽
      種大麻之事，為三人一致之陳述，且之後壬○○即到岡山
      隊部找乙○○製作檢舉人筆錄，此亦為壬○○及乙○○不
      爭之事項，另參酌壬○○、丙○○、乙○○三人行動電話
      之通聯紀錄，在九十二年十月二十九日下午五、六時許，
      三人的基地台位置的確都是在友愛街三六三號，此有三人
      通聯紀錄附卷可參（詳九十二年度偵字第一二四八五號卷
      第七十二頁、九十三年度偵字第一一０三號卷第一百七十
      五頁及九十三年度他字第二六六號卷第三十二頁），足證
      上開被告三人於壬○○走私大麻種子進口之翌日即在「我
      孫子咖啡廳」見面，且當晚壬○○即與庚○○見面，此為
      壬○○供承之事，亦有渠二人通聯紀錄及基地台位置可資
      佐證（詳九十二年度偵字第一二四八五號第一卷第六十一
      頁及第七十二頁），按壬○○如非已和丙○○事先商定找
      人種植大麻再查緝之事，丙○○應不會約乙○○與壬○○
      見面，而渠等三人如未談妥，壬○○亦不致於當晚就開始
      約庚○○談種植大麻之事，凡此均足以佐證丙○○早在壬○○九十二年十月二十八日搭機返國時，應已知悉壬○○
      持有大麻種子並準備找人種植之事。況且，丙○○與壬○○均為美濃鎮人，二人自國中起即已認識，交情深厚，
    　丙○○並無償讓壬○○借住於伊住處，此為二人不爭之事
      實，故壬○○絕無誣陷丙○○之可能。另壬○○供承走私
      大麻種子進口，再找人栽種後，即向警方檢舉以圖詐領檢
      舉獎金，已詳如前述，壬○○如自始供稱：本案係伊一人
      所為，被告丙○○與乙○○均不知情云云，所面臨者可能
      為刑責較輕之刑法詐欺罪，反之其證稱具司法警察身分之
      丙○○、乙○○二人知情，則可能會因此而共犯刑責相當
      嚴重之貪污治罪條例罪，此種差別在壬○○經檢察官起訴
      ，且其已有選任辯護律師情形下，應知之甚詳，然其仍願
      意在本院審理中以證人身分證實丙○○、乙○○二人知情
      ，其證詞之真實性，應無庸置疑。
　　此外，丙○○製作不實之甲○○檢舉筆錄，為其所自承，
  　　而在此之前，壬○○已至岡山隊部找乙○○製作完成檢舉
    　人筆錄，且丙○○亦知情，此為壬○○及乙○○相符之證
      述，如丙○○與壬○○間關於共同詐領檢舉、破案獎金部
      分，無共同謀議，以丙○○身為偵防犯罪之警務人員，豈
      會僅因壬○○聲稱不願曝光，即甘冒觸法而另行製作偽造
      之檢舉人筆錄？故其中顯然另有原因。按丙○○明知乙○○曾為壬○○製作檢舉人筆錄，此由丙○○於審理中作證
      時稱「乙○○跟我說檢察官要Ａ１對照表（即檢舉人年籍
      對照表），但乙○○當時並沒有（對壬○○）作對照表，
      所以要求我給壬○○補簽名（簽對照表）」等語（詳本院
      九十四年五月二十三日審判筆錄第八十七頁），可以證實
      ，則本案既然已有壬○○之檢舉人筆錄，檢舉人之身分業
      已確定，豈會因檢舉人不願曝光，而另找他人冒充檢舉人
      之理？且證人乙○○亦於審理中結證稱：「（問：丙○○
      有無明白的拜託你，要銷毀壬○○的檢舉人筆錄及年籍對
      照表？）有的，是在我岡山隊部」等語（詳本院九十四年
      五月二十三日審判筆錄第九十四頁），足證丙○○確有涉
      案其中，因怕壬○○身分曝光會連累伊，才會要求乙○○
      銷毀已製作完成之公文書。再者，丙○○係對證人甲○○
      製作另一位檢舉人筆錄，此為其所自認，而證人甲○○於
      偵查中結證稱：「丙○○有找我去作筆錄，內容是丙○○
      寫完之後叫我簽的，內容都是丙○○編寫的，（問：如何
      製作筆錄？）我就坐在丙○○對面，他自己寫一寫就叫我
      簽名，這期間都沒有問我話，就叫我在Ａ１上面蓋手印」
      等語（詳九十三年度他字第二六六號卷第一百零二頁），
      依證人甲○○之證詞，該份不實檢舉筆錄之內容均為丙○○自行製作，如丙○○未曾與壬○○、乙○○共同商議、
      策劃栽種大麻及查緝過程，其自然不知內情及細節，丙○○又如何能自己完成甲○○之檢舉人筆錄？故證人壬○○證稱丙○○事先知情，並與伊及乙○○一起在「我孫子
      咖啡廳」商量本案之過程，誠屬信而有徵，確實可信至明
      。
　(2)綜上所述，被告丙○○供認製作不實之甲○○檢舉筆錄，並
  　交給乙○○轉交檢察官，目的是要將該不實檢舉筆錄充作檢
    舉人筆錄部分，與乙○○之證詞相符，並有該不實筆錄附於
    九十三年度他字第二六六號卷第九十九頁可按，該部分係屬
    實情，自可採信，其否認共同謀議找人栽種大麻再予查緝部
    分，乃圖避刑責飾卸之詞，無可採信，其涉案部分亦事證明
    確，可以認定。
三、關於被告乙○○部分：
  (1)訊據被告乙○○供承銷毀原已製作完成之壬○○檢舉筆錄公
    文書，然矢口否認有行使不實檢舉人筆錄公文書犯意，及公
    務員詐領財物犯行，辯稱：「丙○○交給我甲○○的檢舉筆
    錄及年籍對照表時，係以紙袋彌封，我並不知道該份檢舉人
    係甲○○，我仍然以為檢舉人是壬○○，所以雖然該份筆錄
    內容不實，但我並無行使不實公文書之犯意，另外我雖然知
    道壬○○檢舉他人種植大麻，但不知大麻種子是羅達提供的
    ，且委託他人種植再進而檢舉，我並未與壬○○、丙○○共
    謀詐領獎金」云云。經查：
    壬○○於偵查及本院審理中已結證指稱：在我孫子咖啡廳
      會面時已明確告知乙○○關於大麻種子來源、栽種大麻種
      子目的及討論查緝方式等情，此有上述偵訊筆錄及審理筆
      錄在卷可按，且壬○○之證詞確屬真實並無疑義，亦已詳
      述如前，被告乙○○亦自承確有和壬○○、丙○○在該處
      咖啡廳碰面，且之後壬○○即至岡山隊部找乙○○製作檢
      舉人筆錄。
　　丙○○嗣於本院審理中結證稱：「我把甲○○的檢舉筆錄
  　　及年籍對照表同時交給乙○○，我有告訴他（乙○○）是
　　  新的Ａ１檢舉筆錄，乙○○知道新的Ａ１不是實際檢舉人
  　　，因為我有告訴他實際的檢舉人是壬○○，拿新的Ａ１資
    　料給乙○○，是要讓他交給檢察官」等語（詳本院九十四
      年五月二十三日審判筆錄第六十六頁至第六十七頁），按
      在此之前，壬○○已至岡山隊部找乙○○製作完成檢舉人
    　筆錄，此有壬○○及乙○○相符之證述，如乙○○不知壬○○教唆庚○○、己○○種植大麻，事後再報警查獲一事
      ，當檢察官指示其提出檢舉人筆錄時，其直接將壬○○之
      檢舉人筆錄交給檢察官即可，何須與丙○○、壬○○商議
      ，再由丙○○對甲○○製作不實之Ａ１檢舉筆錄，並由乙○○交給檢察官，顯見乙○○當時亦查覺不宜讓壬○○之
      身分曝光。況乙○○不僅交付一份新的檢舉人筆錄，其亦
      自承將原先製作完成之壬○○檢舉人筆錄公文書以碎紙機
      銷毀，該部分已涉及毀壞公文書之重罪，乙○○時任刑事
      警察局警正偵查員，豈會不知利害關係，其與丙○○、壬○○間又無特殊情誼，仍甘冒違法而毀壞公文書，豈有可
      能僅因丙○○或壬○○要求之故？必然係因其已參與壬○○、丙○○之謀議，且發覺檢察官起疑，恐壬○○身分曝
      光，定會牽扯出丙○○與伊，為掩飾上開犯行，而不得不
      為此銷毀原筆錄另行製作不實筆錄持以行使之事，以圖遮
      掩真相。
    壬○○與乙○○雖無交情，亦無仇隙，不致無端誣攀乙○○，又乙○○曾銷毀壬○○之筆錄，以免壬○○身分曝光
      ，照理壬○○對乙○○應心存感激，又豈會誣陷乙○○貪
      污之罪。況且壬○○供出乙○○知情及參與，只會使伊自
      己更不利，已如前述，故壬○○斷無誣指之虞，其證稱乙○○知情且共同謀議，亦足以說明何以乙○○事後願銷毀
      壬○○之筆錄而交付不實檢舉人筆錄予檢察官，故壬○○
      所為對乙○○不利之證述，均係實在，可以採信。
    再參諸本件查獲庚○○、己○○種植大麻後，乙○○即於
      九十二年十一月十八日至同月二十二日間某日，在臺南市
      警察局第三分局內交付十萬元予丙○○，再由丙○○轉交
      給壬○○，此為三人一致之陳述（壬○○係九十二年十一
      月二十二日出境至泰國，九十二年十二月二日才返國，此
      有羅入出境資料附卷可憑〈詳九十三年度偵緝字第一０六
      號第一卷第四十一頁〉，壬○○於本院審理時又證稱在伊
      九十二年十一月二十二日出境前已收受該十萬元，故上開
      款項交付時間必為九十二年十一月十八日至同月二十二日
      間某日，起訴書認係九十二年十一月二十四日，惟當時壬○○已出境，故上開期日應係誤載），依正常程序，應待
      警政機關核發檢舉獎金後，再由檢舉人請領檢舉獎金，乙○○不依正常程序行事，卻先行墊付十萬元給壬○○，已
      有可疑。而本件事後呈報給檢察官之檢舉人並非壬○○，
      將來檢舉獎金核發下來後，壬○○又如何能領取獎金？且
      本案事發後，乙○○既知壬○○詐領獎金，亦未見乙○○
      對壬○○追索十萬元墊款，凡此均足證乙○○與壬○○為
      共犯，才不敢向壬○○追討十萬元。且乙○○測謊結果，
      就其稱「在咖啡屋其未與丙○○談壬○○走私大麻種子情
      事」，研判有說謊，此有法務部調查局測謊報告書在卷可
      參（九十三年度偵字第二二三七號卷第九十一頁至第一百
      零二頁），亦可印證乙○○確有與丙○○、壬○○共同謀
      議。
　(2)故乙○○供承銷毀壬○○檢舉筆錄部分，與事實相符，可以
  　採信，其對於行使不實檢舉人筆錄部分，否認知情，並稱未
    與壬○○、丙○○共謀找人栽種大麻再予查緝部分，乃事後
    規避刑責之詞，無可採信，其涉案部分事證明確，可以認定
    。
四、綜上所述，本件事證已明，被告壬○○、丙○○及乙○○三
    人犯行足以認定，應依法論科。另被告丙○○之辯護人請求
    再次傳喚證人壬○○及甲○○部分，按壬○○及甲○○二人
    均曾於九十四年五月二十三日審判期日到庭作證，並經交互
    詰問，壬○○已於當日下午丙○○涉案部分詳盡證述，且於
    當日庭訊結束前，壬○○明白表示拒絕再為證人，故丙○○
    聲請再予傳喚，並無實益。而另名證人甲○○於上開期日作
    證時，其證詞內容與檢察官偵訊時結證內容不同，亦與被告
    壬○○證述內容不同，顯見甲○○當日庭訊所述乃虛偽不實
    之證詞，本院將就其涉及偽證部分函請檢察官另為適法處理
    ，故縱再予傳喚作證，亦難期甲○○會為真實證言，故該部
    分聲請，核無必要，附此敘明。
五、按大麻種子業經行政院依懲治走私條例規定公告之「管制物
    品項目及其數額」列為甲項第四款之管制進出口物品，不得
    私運進入臺灣地區。又按被告丙○○、乙○○於九十二年間
　　，分別係台南市警察局第三分局刑事組小隊長、刑事警察局
  　偵八隊警正偵查員，有臺南市警察局及刑事警察局復函各一
    紙在卷可稽（本院審理卷第一宗第一百七十六頁、第一百六
    十三頁），二人均為貪污治罪條例第二條第一項所指依據法
    令從事公務之人員，渠等二人明知壬○○私運大麻種子入境
    ，竟與之共同謀議，由壬○○找來庚○○及己○○栽種大麻
    ，壬○○再俟機通報乙○○前往查獲大麻植株，三人意圖據
    以請領檢舉、破案獎金，事後因檢察官發覺有異，丙○○與
    乙○○因恐犯行曝光，又另行起意，先銷毀之前製作以壬○○為檢舉人之檢舉筆錄公文書，再製作以甲○○為檢舉人之
    不實檢舉筆錄公文書，並持以行使交給檢察官，企圖誤導檢
    察官偵查方向，渠等謀議因檢察官之偵辦而被揭發，致使詐
    領獎金之計謀未得逞。核被告丙○○、乙○○上開所為，均
    係犯刑法第一百三十八條毀棄公文書罪、第二百十六條行使
    同法第二百十三條之公務人員登載不實文書罪及貪污治罪條
    例第五條第一項第二款、第二項之利用職務上機會詐取財物
    未遂罪。被告壬○○雖非依法令從事公務之人員，然其與被
    告丙○○、乙○○共犯貪污治罪條例第五條第一項第二款、
    第二項之罪，依貪污治罪條例第三條之規定，亦應依貪污治
    罪條例第五條第一項第二款、第二項處斷。壬○○先後二次
    自泰國走私大麻種子入境，該部分所為係犯懲治走私條例第
    二條第一項私運管制物品進口罪。壬○○先後二次走私犯行
    ，時間緊接，犯罪構成要件相同，顯均係基於概括之犯意反
    覆為之，應依連續犯之規定論以一罪並加重其刑。其所犯上
    開二罪，有方法目的之牽連關係，應從一重之貪污治罪條例
    第五條第一項第二款、第二項之罪處斷。被告丙○○及乙○○所犯毀棄公文書罪與行使不實公文書罪二罪間，有目的、
    手段之牽連關係，應依牽連犯之規定從一重之行使不實公文
    書罪處斷；所犯行使不實公文書罪與貪污治罪條例之詐欺取
    財未遂罪間，犯意各別、罪名互異，應予分論併罰。被告丙○○、乙○○及壬○○所犯利用職務上機會詐取財物未遂罪
    ；被告丙○○及乙○○所犯行使不實公文書罪，分別有犯意
    聯絡及行為分擔，均為共同正犯。被告丙○○、乙○○及壬○○三人所犯詐領財物罪並未得逞，應依刑法第二十六條前
    段規定減輕渠等之刑。又按犯第四條至第六條之罪，在偵查
    中自白，如有所得並自動繳交全部所得財物者，減輕其刑；
    因而查獲其他共犯者，減輕或免除其刑。貪污治罪條例第八
    條第二項定有明文。另證人保護法第二條所列刑事案件之被
    告或犯罪嫌疑人，於偵查中供述與該案情有重要關係之待證
    事項或其他共犯之犯罪事證，因而使檢察官得以追訴該案之
    其他共犯者，以經檢察官事先同意者為限，就其因供述所涉
    之犯罪，減輕或免除其刑。證人保護法第十四條第一項亦有
    明定。本件被告壬○○於偵查中自白犯罪，已如前述，並因
    而查獲其他共犯丙○○及乙○○，而壬○○雖自乙○○處取
    得十萬元，但該款項係共犯間先行支付約定金額，並非向警
    政機關詐領之金額，應非貪污治罪條例所指之所得，且檢察
    官亦事先同意予以證人保護法之減刑聲請並記明於偵查筆錄
    （詳九十三年度偵緝字第一０六號第一卷第一百六十四頁）
    ，故壬○○同一自白行為符合貪污治罪條例第八條第二項及
    證人保護法第十四條第一項之減刑規定，上開二法為法條競
    合關係，應擇一適用，惟壬○○所犯者係貪污治罪條例之罪
    ，既然該法已有減刑規定，自應優先適用該條例第八條第二
    項遞予減輕其刑（與前開未遂減刑規定），而不再適用證人
    保護法規定減刑，附此敘明。至於被告壬○○之辯護人主張
    壬○○尚未提出檢舉獎金之申請，應尚未著手於詐術之行使
    等語，然被告壬○○係與丙○○、乙○○共謀，如前所述，
    渠等不但找妥庚○○及己○○種植大麻，且於大麻成株後由
    乙○○率警查獲，乙○○並於九十二年十一月十七日提出簽
    呈載明檢舉獎金發給之事，此有乙○○所寫之簽呈（其上有
    各級主管長官批註意見）影本一紙在卷足稽（九十三年度偵
    字第二二三七號卷第二十頁），故上開被告三人已著手詐領
    財物之行為甚明，上揭辯解並無理由。再者，被告乙○○主
    張銷毀公文書部分符合自首要件部分，按檢察事務官九十三
    年一月十五日詢問被告乙○○時，已發覺線民係「阿達」，
    而檢舉人卻為「甲○○」，二者不相符合情況（詳九十三年
    度他字第二六六號卷第十九頁至第二十一頁），嗣於九十三
    年二月十二日檢察事務官再次追問該部分情節（詳同上卷第
    二十六頁），而檢察官於九十三年二月十八日下午訊問被告
    壬○○時，壬○○已供出找甲○○作不實檢舉人筆錄之內情
    （詳同上卷第八十五頁至第八十九頁），甲○○亦於九十三
    年二月二十五日下午六時十二分之偵訊中，向檢察官供承上
    情無誤（詳同上卷第一百零一頁至第一百零四頁），則檢察
    官至此已知乙○○涉嫌毀棄或隱匿公文書，故乙○○於九十
    三年二月二十五日下午八時五十七分偵訊時，向檢察官坦承
    銷毀壬○○筆錄一節，與自首係供出未發覺之罪之要件不合
    ，難認有自首之適用，併予敘明。爰審酌被告丙○○、乙○○均為中階警務人員，不知廉潔自持，明知壬○○私運大麻
    種子，不但不予逮捕，反而共謀藉機詐領國家為偵防犯罪所
    頒之檢舉、破案獎金，雖未得逞，已嚴重敗壞公務員清廉節
    操及國家法制，事後二人又銷毀公文書，並製作不實公文書
    持以行使，目無法紀，就貪污治罪條例犯行部分，丙○○事
    後仍飾詞狡辯，顯見毫無悔意，乙○○亦避重就輕，未能坦
    承犯行，渠等二人非予嚴懲，難肅官箴，丙○○就此部分較
    居主導地位，乙○○則被丙○○說服才參與本案，二人犯罪
    情節有輕重之別；及被告壬○○犯罪之動機、目的、手段、
    情節嚴重，犯後尚能坦承犯行，態度良好等一切情狀，分別
    量處如主文所示之刑，並依貪污治罪條例第十七條之規定，
    分別宣告褫奪公權七年、六年、二年，被告丙○○及乙○○
    部分，並定渠等應執行之刑，以資懲儆。
六、扣案之大麻植株，係大麻種子栽培而成，植株成熟後得據以
    製成大麻，而大麻係毒品危害防制條例第二條第二項第二款
    所列之第二級毒品，為違禁物，故其原料之大麻植株亦屬違
    禁物。本案查獲時已長成之大麻植株約一千五百株，另有部
    分培養皿內亦有大麻種子，經查獲機關繼續讓其長成，最後
    陰乾送驗大麻植株之精算數量為三千三百二十株，有刑事警
    察局九十四年一月三十一日復函附卷可稽，上開大麻植株均
    屬違禁物已如前述，爰依刑法第三十八條第一項第一款均宣
    告沒收。
七、被告乙○○涉案部分，公訴人於審理中已追加起訴刑法第二
    百十六條、第二百十三條、貪污治罪條例第五條第二項、第
    一項第二款罪嫌（詳本院九十四年五月二十三日審判筆錄第
    六頁）先予敘明。另檢察官起訴丙○○、乙○○均涉犯毒品
    危害防制條例第十二條第二項及第十五條第一項之罪；壬○○涉犯毒品危害防制條例第十二條第二項罪嫌部分，因壬○○走私及找人栽種大麻種子之目的在於詐領獎金，已詳述如
    前，其並無製造大麻毒品之意圖，故丙○○與乙○○雖和壬○○共謀，但渠等所為並未該當上開毒品危害防制條例之罪
  　，該部分犯行並無法證明，惟起訴意旨認為該部分與前開論
    罪科刑部分有牽連犯之裁判上一罪關係，故上述起訴涉犯毒
    品危害防制條例部分均不另為無罪之諭知，併此敘明。
乙、無罪部分：
一、公訴意旨以：庚○○與己○○二人共同基於意圖供製造毒品
    之用之犯意聯絡，將壬○○所交付約一萬多顆之大麻種子，
　　共同栽種在臺南縣左鎮鄉楠仔埔之香蕉園處。同年十一月十
  　二日前後，壬○○並帶同丙○○、乙○○二人至左鎮地區實
　　地勘查庚○○與己○○所栽種大麻之情形，確定已栽種有上
  　千株大麻幼苗後，復於同年十一月十七日下午，由壬○○至
　　現場見上千株大麻植株確已大致生長完成，旋以其所有之0
  　000000000號行動電話與乙○○連絡，以安排查緝
　　之事宜，壬○○並以上開電話通知庚○○及己○○，告以當
  　日晚上要出貨，請其二人要至現場搬貨，乙○○則報請其組
　　長調派人手於當日下午六時許，即先至臺南縣左鎮鄉楠仔埔
  　香蕉園現場附近埋伏，並由壬○○隨時配合乙○○告知庚○○、己○○之行蹤。嗣於當日晚上十時許，由在場埋伏之刑
  　事局偵八隊與臺南縣警局新化分局，當場查獲庚○○、己○○至現場照顧大麻，並起出大麻種植盆一百三十一盒及大麻
  　植株約一千五百株。因認被告庚○○及被告己○○二人共同
    栽種大麻種子，共同涉犯違反毒品危害防制條例第十二條第
    二項之意圖供製造毒品之用，而栽種大麻罪嫌等語。
二、訊據被告庚○○及己○○均堅決否認有上開犯行，庚○○辯
    稱：伊原無栽種大麻之犯意，完全是壬○○再三之誘引，而
    壬○○係與具有警察身分之乙○○、丙○○共同謀議，為貪
    圖獎金而利用陷害伊，伊係陷害教唆被害人，故伊為無罪之
    抗辯等語；己○○辯稱：伊是因具警察身分之丙○○、乙○○事先指使壬○○之陷害教唆行為，才萌生犯意，渠等之上
    開手段已逾越偵查犯罪之必要程度，並侵犯伊之基本人權，
    違反社會公共利益及正義之要求，請法院諭知伊無罪等語。
    經查：
  (1)按憲法上所保障之自由權，包括精神自由權、經濟自由權及
    人身自由權，精神自由權又包括內在的精神自由權及外在的
    精神權，外在精神自由權如我國憲法第十一條規定「人民有
    言論、講學、著作及出版之自由」，內在精神自由權如德國
    基本法第一條揭示對於人性尊嚴之保障，及日本憲法第十九
    條規定「思想及良心上的自由，不得侵犯」，我國憲法所列
    舉之基本人權中雖無明白揭示保障內在之精神自由權，但其
    仍為憲法所保障之基本人權，並無疑義。
  (2)而行為人如原不具犯罪之故意，純因司法警察之設計教唆，
    始萌生犯意，進而實施犯罪構要件之行為者，謂之「陷害教
    唆」。申言之，因「陷害教唆」係司法警察以引誘或教唆犯
    罪之不正當手段，使原無犯罪故意之人因而萌生犯意而實施
    犯罪，再進而蒐集其犯罪之證據或予以逮捕偵辦；縱其目的
    係在於查緝犯罪，但其手段顯然違反憲法對於基本人權之保
    障，且已逾越偵查犯罪之必要程度，對於公共利益之維護並
    無意義，其因此等違反法定程序所取得之證據資料，應不有
    證據能力。如司法警察所為「陷害教唆」之動機並非查緝犯
    罪，而係以「陷害教唆」為手段遂行其另一犯罪目的，則其
    行為除與偵查犯罪無關，亦與公共利益之維護無涉，而係侵
    害憲法所保障基本人權之犯行。故如公務員為遂行犯罪行為
    ，以「陷害教唆」方式製造現行犯，再加以逮捕，其行為直
    接危害人身自由之保障，間接使憲法之規定成為具文，應嚴
    加禁止，且被教唆者如原無犯罪故意，因前述「陷害教唆」
    者之引誘而生犯意，應認為被教唆者無犯罪故意而不予處罰
    ，否則無異鼓勵執法者以「陷害教唆」方式侵害人民自由。
  (3)本案具司法警察身分之丙○○、乙○○係與壬○○共謀，以
    找人栽種大麻再予查緝之方式，向警政機關詐領檢舉獎金及
    破案獎金，已詳如前述。而被告庚○○及己○○二人在本案
    之前均無任何與毒品有關之前科，有臺灣高等法院被告全國
    前科紀錄表在卷可憑，渠等二人於九十二年十一月十七日為
    警查獲種植大麻時，經同意後所採尿液經送檢驗結果，二人
    尿液中均無毒品反應（詳九十二年度偵字第一二四八五號卷
    第九十頁尿液檢驗報告），足見庚○○及己○○原與毒品並
    無任何牽扯，故渠等二人原無栽種大麻犯意，可以認定。嗣
    經與司法警察共謀欲詐領獎金之壬○○以高達三十萬元之代
    價引誘，並再三遊說後，庚○○方同意栽種大麻，此為庚○○及壬○○一致之陳述，庚○○並找來原亦無犯意之己○○
  　共同栽種，則庚○○及己○○初始並無栽種大麻以製造毒品
    之犯罪故意，純係遭受壬○○之唆使始生犯意，且壬○○等
    教唆庚○○及己○○種植大麻之目的亦無關犯罪偵查，反而
    係先使原無犯意之人為犯罪行為，之後再由具警察身分之共
    犯乙○○予以查緝，以遂行渠等不法目的，則揆諸前揭說明
    ，應認被告庚○○及己○○並無栽種大麻製造毒品之犯罪故
    意，均為無罪之諭知，以免冤抑。
三、公訴意旨另以：丙○○另於八十六年間警匪槍戰後，明知應
    繳回未用畢之子彈，係公用財物，竟意圖為自己不法之所有
　　，將上開公務上所持有之子彈，以易持有為所有之意思予以
  　侵占入己，且未經許可，持有上開未使用之子彈一顆。嗣於
　　九十三年一月十五日由臺灣臺南地方法院檢察署檢察官指揮
  　該署檢察事務官持本院核發之搜索票前往丙○○上開住處搜
    索時，當場扣得上開子彈一顆。因認被告丙○○另涉犯槍砲
    彈藥刀械管制條例第十二條第四項未經許可持有子彈及貪
　　污治罪條例第四條第一項第一款侵占公用財物罪嫌等語。
四、訊據被告丙○○堅決否認有上開犯行，辯稱：扣案子彈是八
    十六年間伊任職第二分局刑事組時，配發之九０手槍警用子
    彈，當年伊曾在高雄縣阿蓮鄉發生警匪槍彈，事後漏未報繳
    該顆子彈，後來又因調職到第三分局，清理辦公室之雜物時
    ，該顆子彈連同辦公室之公文、雜物等物品一起收拾在雜物
    堆，並且放置在家中，伊早已忘記有該顆子彈，因為警用子
    彈是警察常年之裝備，伊並無必要去侵占一顆子彈，而且該
    顆子彈是在堆放雜物之整理箱中找出，也可以證明的確是清
    理雜物時一起放在裡面而忘記繳回之物品，伊並無檢察官所
    指上開犯行等語。經查：
　(1)公訴人認被告丙○○涉有上揭犯行，係以九十三年一月十五
  　日搜索丙○○上開住處時，當場扣得上開子彈一顆，且該顆
    子彈經送鑑定應係警用子彈，為起訴之主要論據。
　(2)扣案子彈一顆經送鑑定結果，為九ｍｍＬｕｇｅｒ制式子彈
  　，具殺傷力，應係西元一九九三年生產製造，彈底有ＷＰ９
    ３標記，惟是否為警用子彈，應參照警方相關採購及配發紀
    錄，此有法務部調查鑑定通知書乙紙及照片一張在卷可參（
    九十三年度偵字第一一０三號卷第七十七頁、七十八頁），
    而內政部警政署九十三年九月六日復函雖稱一九九三年製造
    之九ｍｍＬｕｇｅｒ子彈非警用彈藥，然臺南市警察局第二
    分局九十三年十月二十五日復函卻稱該分局八十六年配發之
    警用子彈為九ｍｍＬｕｇｅｒ，嗣經本院將該子彈再送鑑定
    結果，刑事警察局認內政部警政署後勤組曾於八十三年至八
    十四年購進美造溫徹斯特九０手槍裝備彈（彈底標記ＷＰ９
    ３），送鑑子彈之彈底標記與警政署購置之警備彈之彈底標
    記近似雷同，惟仍無法確認是否為警用子彈等語，有該局九
    十四年三月二十一日復函在卷可稽，綜合以上鑑定資料及該
    子彈是在身為警員之丙○○住處查獲，丙○○亦自稱是八十
    六年警匪槍彈後忘記繳回之彈藥等情，本院因認該子彈確係
    警用子彈無誤。
  (3)惟該部分應審究者為被告丙○○持有該子彈之原因或動機為
    何？是否有侵占犯意？按警用子彈乃警察服勤務之配備，以
    丙○○擔任警察多年，警用子彈並非特殊或特別值得珍藏之
    物品，衡情應無侵占「一顆警用子彈」之理由。再參諸本件
    搜索扣得子彈之地點為丙○○住處內三樓房間床舖旁邊一個
    整理箱內，其中一個公事包之小袋子裡，公事包被文件雜物
    壓著，依當時查扣情形公事包應該是放很久了，整理箱內約
    有八成滿之物品，箱內有些過期公文，箱內物品像公務員調
    動職務時清理辦公室物品裝箱情形等情，業據證人即搜索丙○○住處扣得子彈之警員丁○○到庭證述綦詳（詳本院九十
    四年五月二十三日審判筆錄第十七頁至第二十一頁），是被
    告丙○○辯稱：子彈是八十六年警匪槍戰後漏繳，之後因職
    務調動（由臺南警察局第二分局調至第三分局）整理物品時
    將該顆漏報子彈一併放入整理箱內，之後即一直放在整理箱
    內等語，應可採信。扣案子彈一顆既係被告丙○○漏報忘記
    繳回之物品，其主觀上應無侵占之犯意，況且，其如因特定
    原因或目的侵占該顆子彈，亦無將之一直放置在久未動用之
    公事包內之理，益徵被告丙○○並無侵占子彈犯意。故被告
    丙○○上開辯解與情理相符，亦與調查之事證相合，其並無
    侵占子彈之犯意可以認定，被告丙○○主觀上既無侵占犯意
    ，自難以持有子彈或侵占公用財物之罪相繩。此外，復查無
    積極證據足以證明確有上開公訴人起訴犯行，該部分犯行無
    法證明，應為無罪之諭知。至於其上開行為是否涉及行政疏
    失，應由原所屬機關依行政程序處理，而扣案子彈既未涉及
    犯罪行為，亦應另行為適法處理，均附此敘明。
據上論斷，應依刑事訴訟法第二百九十九條第一項前段、第三百
零一條第一項，貪污治罪條例第二條前段、第三條、第五條第一
項第二款、第二項、第八條第二項、第十七條，懲治走私條例第
二條第一項、刑法第十一條前段、第二十八條、第五十六條、第
一百三十八條、第二百十六條、第二百十三條、第二十六條前段
、第五十五條、第五十一條第五款、第三十七條第二項、第三十
八條第一項第一款，判決如主文。
本案經檢察官戊○○到庭執行職務。
中　　華　　民　　國　　94　　年　　6　　月　　27　　日
　　　　　　　　　刑事第三庭  審判長法　官　陳欽賢
　　　　　　　　　　　　　　　　　　法　官  莊玉熙
　　　　　　　　　　　　　　　　　　法　官　黃光進
以上正本證明與原本無異。
如不服本判決，應於判決送達後10日內，向本院提出上訴狀。
　　　　　　　　　　　　　　　　　　書記官　黃子起
中　　華　　民　　國　　94　　年　　6　　月　　27　　日
附論本案論罪科刑法條全文：
懲治走私條例第二條第一項
私運管制物品進口﹑出口逾公告數額者，處七年以下有期徒刑，
得併科新台幣三百萬元以下罰金。
刑法第一百三十八條
毀棄、損壞或隱匿公務員職務上掌管或委託第三人掌管之文書、
圖畫、物品，或致令不堪用者，處五年以下有期徒刑。
刑法第二百十六條
行使第二百十條至第二百十五條之文書者，依偽造、變造文書或
登載不實事項或使登
載不實事項之規定處斷。
刑法第二百十三條
公務員明知為不實之事項，而登載於職務上所掌之公文書，足以
生損害於公眾或他人者，處一年以上七年以下有期徒刑。
貪污治罪條例第五條第二項、第一項第二款
有下列行為之一者，處七年以上有期徒刑，得併科新台幣六千萬
元以下罰金：
一　意圖得利，擅提或截留公款或違背法令收募稅捐或公債者。
二　利用職務上之機會，詐取財物者。
三　對於職務上之行為，要求、期約或收受賄賂或其他不正利益
者。
前項第一款及第二款之未遂犯罰之。
